【裁判字號】    92,簡上,1
【裁判日期】    920320
【裁判案由】    竊盜
【裁判全文】
臺灣臺東地方法院刑事判決                            九十二年度簡上字第一號
    上  訴  人  台灣台東地方法院檢察署檢察官
    被      告  甲○○
    輔  佐  人  乙○○
右列上訴人因竊盜案件，不服本院台東簡易庭九十一年十一月二十六日九十一年度簡
字第一○二號第一審簡易判決（起訴案號：台灣台東地方法院九十一年度偵字第四八
號；併辦案號：九十一年度偵字第一九○三號），提起上訴，本院合議庭第二審判決
如左：
    主  文
上訴駁回。
    事實及理由
一、本案經本院審理結果，認第一審判決被告連續竊盜，累犯，處有期徒刑四月，並
    諭知易科罰金之折算標準，認事用法及量刑均無不當，應予維持，並引用第一審
    判決書（含起訴書）記載之事實、證據及理由（如附件）。
二、公訴人上訴意旨略以：實務上向認刑法第三百二十一條第一項第一款「有人居住
    之建築物」僅以通常為人所居住之處所即足，非以行竊時有人在內為必要，又以
    旅館為例，實務亦認旅客對旅館之房間有監督權而不失為住宅之性質，再如公寓
    樓下之樓梯間，實務亦認樓梯與公寓有密不可分之關係而為住宅之一部分，本件
    被告行竊地點為醫院病房，而該病房不僅病人夜宿其內，甚或家屬或看護亦常隨
    病人夜宿其內，被告未得同意侵入病房，是以，應認該醫院病房係刑法第三百二
    十一條第一項第一款「有人居住之建築物」；又本件被告為連續犯、累犯，犯後
    態度不佳，且經鑑定精神狀態認為被告行為時為正常心智狀態，惟原審竟以簡易
    判決量處有期徒刑四月，量刑過輕。爰提起上訴，請求撤銷原判決，更為適法之
    判決。
三、查：（一）刑法第三百二十一條第一項第一款「有人居住之建築物」規定之旨，
    乃在維護家宅或與生活起居有密切關係處所之安寧而設，相對而言，構成上開條
    款需該居住之人對該生活處所有相當程度之監督權（即支配管領權）為必要，此
    除經最高法院六十九年台上字第一四七四號判例意旨揭示外，亦為論理上之必然
    ，本件醫院病房（並未上鎖，被告係直接進入行竊），係開放性空間以供醫師、
    護士隨時為巡房、照顧等醫療看護行為，甚或探病者亦得隨時進入病房探視（雖
    現時醫院多有時間之限制，惟均不具強制力），則住院之病人或其家屬、看護人
    員對其病房是否有相當程度之監督權已有可疑，又若認為病人對其病房已有相當
    程度之監督權，則無故進入該病房者即可能構成刑法第三百零六條之侵入住居罪
    ，是以，仍應認本件醫院病房非刑法第三百二十一條第一項第一款「有人居住之
    建築物」為宜。（二）按法官於有罪判決中，究應如何量處罪刑，為實體法賦予
    審理法官裁量之刑罰權事項，法官行使此項裁量權，自得依據個案情節，參諸刑
    法第五十七條所定各款犯罪情狀之規定，於該法定刑度範圍內，基於合義務性之
    裁量，量處被告罪刑。本院以為，量刑之裁量權，乃憲法所保障法官獨立審判之
    核心，法院行使此項裁量權，亦非得以任意或自由為之，仍應受一般法律原理原
    則之拘束，即仍須符合法律授權之目的、法律秩序之理念、國民法律感情及一般
    合法有效之慣例等規範，尤其應遵守比例原則及平等原則之意旨，否則即可能構
    成裁量濫用之違法（另參見最高法院八十六年度台上字第七六五五號判決）。亦
    即如非有裁量逾越或裁量濫用之明顯違法情事，自不得擅加指摘其違法或不當，
    即使上級法院對下級法院裁量權之審查，亦應同此標準，此不僅在保障法官不受
    任何制度外之不當干涉，更保障法官不受制度內的異質干涉，此方符憲法第八十
    條所宣示獨立審判之真義。本件原審已參酌同法第五十七條所列各款情形予以量
    刑，又無其他明顯違法情事，堪認其認事用法，並無不當，上訴意旨請求撤銷原
    判決，為無理由，應予駁回。
據上論斷，應依刑事訴訟法第四百五十五條之一第一項、第三項、第三百七十三條、
第三百六十八條，判決如主文。
本案經檢察官林圳義到庭執行職務
中      華      民      國     九十二     年     三     月     二十     日
                               台灣台東地方法院刑事庭
                                   審判長法官  王增瑜
                                         法官  蔡世芳
                                         法官  黃呈熹
右正本證明與原本無異。
本件不得上訴。
                                       書記官  王敏玉
中      華      民      國     九十二     年     三 月     二十四   日


司法院資訊處製作；財團法人民間司法改革基金會備份。
